臺灣臺南地方法院交通事件裁定　　　　100年度交聲字第812號
原處分機關　　交通部公路總局嘉義區監理所臺南監理站
異議人即
受處分人　　徐安朝
上列異議人即受處分人因違反道路交通管理處罰條例案件，對於
交通部公路總局嘉義區監理所臺南監理站民國100年10月26日所
為之裁決處分（處分案號：嘉監南字第裁74-M00000000號），聲
明異議，本院裁定如下：
    主  文
原處分關於罰鍰新臺幣肆萬伍仟元部分撤銷，發回交通部公路總
局嘉義區監理所臺南監理站。
    理  由
一、原處分意旨略以：異議人即受處分人徐安朝（下稱異議人）
    於民國99年4月11日0時27分許，因無駕駛執照於酒後駕駛車
    牌號碼NKF-386 號重型機車，行經臺南市歸仁區（改制前臺
    南縣歸仁鄉○○○○路1 段87號前，遭警攔查測得呼氣酒精
    濃度為每公升0.97毫克，超過標準值為每公升0.25毫克後，
    由臺南市政府警察局（改制前臺南縣警察局）歸仁分局員警
    製單舉發，嗣經移送機關即交通部公路總局嘉義區監理所臺
    南監理站以其違規事證明確，依道路交通管理處罰條例第35
    條第1項第1款、第67條第6項、第24條第1項第2款（原裁決
    書漏未記載）等規定，裁處異議人罰鍰新臺幣（下同）4,50
    00元，駕駛執照禁考1 年，並施以道安講習（駕駛執照禁考
    1 年及施以道安講習部分未據異議人提出聲明異議）等處分
    。
二、本件聲明異議意旨略以：異議人因觸犯酒後駕車之刑事案件
    ，經臺南地方法院檢察署檢察官為緩起訴處分，並命異議人
    向指定之公益團體提供160小時義務勞務，並於100年3月8日
    履行完畢，基於行政罰法所揭「一事不二罰」之原則，請求
    撤銷原處分關於罰鍰部分等語。
三、按飲酒後，其吐氣所含酒精濃度超過每公升0.25毫克以上者
    ，不得駕車；又汽車駕駛人，駕駛汽車經測試檢定，有酒精
    濃度超過規定標準者，處15,000元以上60,000元以下罰鍰，
    並當場移置保管該汽車及吊扣其駕駛執照1 年；因而肇事致
    人受傷者，並吊扣其駕駛執照2 年，且應接受道路交通安全
    講習，道路交通安全規則第114 條第2 款、道路交通管理處
    罰條例第35條第1 項第1 款、第67條第3 項及第24條第1 項
    第2 款，分別定有明文。
四、又受處分人本件違規後，行政罰法第26條規定於100年11月8
    日再次修正，經總統於100年11月23日以華總一義字第10000
    259791號令公布施行，並自100年11月25日生效，而100年11
    月8日修正後之行政罰法第26條第2項修正文字為「前項行為
    如經不起訴處分、緩起訴處分確定或為無罪、免訴、不受理
    、不付審理、不付保護處分、免刑、緩刑之裁判確定者，得
    依違反行政法上義務規定裁處之」，並增訂第3、4、5項規
    定，其中行政罰法第26條第3項規定「第一項行為經緩起訴
    處分或緩刑宣告確定且經命向公庫或指定之公益團體、地方
    自治團體、政府機關、政府機構、行政法人、社區或其他符
    合公益目的之機構或團體，支付一定之金額或提供義務勞務
    者，其所支付之金額或提供之勞務，應於依前項規定裁處之
    罰鍰內扣抵之」，可徵立法者就同時觸犯刑事法律及違反行
    政法上義務之行為，經緩起訴處分確定，得依違反行政法上
    義務規定裁處之。且行為人如依緩起訴處分向指定機構支付
    一定金額或提供義務勞務時，明定其所支付或提供之勞務，
    可扣抵罰鍰。另按行為後法律或自治條例有變更者，適用行
    政機關最初裁處時之法律或自治條例；但裁處前之法律或自
    治條例有利於受處罰者，適用最有利於受處罰者之規定，行
    政罰法第5條定有明文；此即所謂「從新從輕」法則，就行
    政罰而言，該行政罰之適法性，原則上以原處分作成時之法
    律狀態為判斷基準，而非以法院判決時之法律狀態為判斷基
    準（最高行政法院95年度判字第335號、第336號判決參照）
    。本件原處分作成之時間為「100年10月26日」，有原處分
    裁決書附卷可稽，而100年11月8日修正之行政罰法第26條規
    定，於100 年11月23日起公布施行，業如前述，是原處分裁
    決時，上開修正條文尚未施行，不生行政罰法第5 條新舊法
    比較之問題，揆諸前開說明，本件應適用原處分機關為裁處
    時之規定（100年11月8日修正前之行政罰法第26條），而非
    本院裁判時之現行規定。
五、經查：
(一)異議人於99年4月11日0時27分許，因無駕駛執照於酒後駕駛
    車牌號碼NKF-386 號重型機車，行經臺南市歸仁區（改制前
    臺南縣歸仁鄉○○○○路1 段87號前，遭警攔查測得呼氣酒
    精濃度為每公升0.97毫克，超過標準值為每公升0.25毫克後
    ，由臺南市政府警察局（改制前臺南縣警察局）歸仁分局員
    警製單舉發等情，有臺南縣警察局99年4 月11日南縣警交字
    第M00000000 號舉發違反道路交通管理事件通知單及酒精測
    定紀錄表各1 紙在卷可稽，且為異議人所不爭執，是異議人
    上開違規事實，堪以認定。
(二)惟按行政罰法第26條第1 項規定，一行為同時觸犯刑事法律
    及違反行政法上義務規定者，依刑事法律處罰之。但其行為
    應處以其他種類行政罰或得沒入之物而未經法院宣告沒收者
    ，亦得裁處之。究其立法目的，無非以一行為同時觸犯刑事
    法律及違反行政法上義務規定時，由於刑罰與行政罰同屬對
    不法行為之制裁，而刑罰之懲罰作用較強，故依刑事法律處
    罰，即足資警惕時，實無一事二罰再處行政罰之必要，且刑
    事法律處罰，由法院依法定程序為之，較符合正當法律秩序
    ，應予優先適用，但罰鍰以外之沒入或其他種類行政罰，因
    兼具維護公共秩序之作用，為達行政目的，行政機關仍得併
    予裁處。
(三)復按被告所犯為死刑、無期徒刑或最輕本刑3 年以上有期徒
    刑以外之罪，檢察官參酌刑法第57條所列事項及公共利益之
    維護，認以緩起訴為適當者，得定1 年以上3 年以下之緩起
    訴期間為緩起訴處分，其期間自緩起訴處分確定之日起算。
    又被告於緩起訴期間內，有下列情形之一者，檢察官得依職
    權或依告訴人之聲請撤銷原處分，繼續偵查或起訴：一、於
    期間內故意更犯有期徒刑以上刑之罪，經檢察官提起公訴者
    。二、緩起訴前，因故意犯他罪，而在緩起訴期間內受有期
    徒刑以上刑之宣告者。三、違背第253 條之2 第1 項各款之
    應遵守或履行事項者，刑事訴訟法第253 條之1 第1 項、第
    253 條之3 第1 項分別定有明文。準此，被告經檢察官為「
    緩起訴」處分者，於「緩起訴」之猶豫期間內，其最後是否
    會被檢察官提起公訴，猶懸而未定，意即「緩起訴」處分於
    猶豫期間內尚未具有實質之確定力，檢察官於期間內，可對
    被告繼續觀察，此時若被告顯無反省警惕之情或根本欠缺反
    省警惕之能力，檢察官仍得依職權或依告訴人之聲請，將被
    告「緩起訴」處分撤銷。而按修正前行政罰法第26條第2 項
    規定經「不起訴處分或為無罪、免訴、不受理、不付審理」
    之裁判確定者，始得依違反行政法上義務規定裁處之規定，
    雖不包括「緩起訴」處分在內，然「緩起訴」處分之最終使
    被告免於刑事訴追之效果，與「不起訴」處分效果相同，且
    依修正前行政罰法第26條第2 項之立法意旨，亦必須待緩起
    訴處分實質確定時，被告才最終地確定免於受刑事訴追，原
    處分機關始得為行政裁罰，亦即在緩起訴期間內即猶豫期間
    期滿前，該緩起訴處分仍有被撤銷之可能，此時行政機關若
    依法為行政裁決，將使受處分人有同時遭受行政處罰及刑事
    訴追之危險，因此，行政機關不得就同一事由裁處行為人罰
    鍰處分，交通法庭亦同（臺灣高等法院暨所屬法院98年度法
    律座談會刑事類第24號結論參照）。
(四)查原處分機關固以異議人有酒後駕駛汽車違規行為，於100
    年10月26日裁處異議人罰鍰4,5000元，駕駛執照禁考1 年，
    並施以道安講習，然異議人因同一行為另經警察機關以涉犯
    刑法第185條之3之公共危險罪嫌，移送臺灣臺南地方法院檢
    察署檢察官偵辦，嗣經臺灣臺南地方法院檢察署檢察官於99
    年8 月26日以99年度偵字第7311號為緩起訴處分，諭知緩起
    訴猶豫期間為2年，並應於本件緩起訴處分確定後1年內，向
    指定之政府機關、政府機構、行政法人、社區或其他符合公
    益目的之機構或團體提供160 小時之義務勞務，該案經依職
    權送請再議後，經臺灣高等法院臺南分院檢察署於99年9月1
    3日為駁回再議處分確定，故緩起訴猶豫期間自99年9月13日
    起至101年9月12日止等情，有臺灣高等法院被告前案紀錄表
    1 份在卷足憑，復經本院依職權調閱上開偵查全卷核閱屬實
    。是異議人因同一酒後駕駛汽車行為同時觸犯刑事法律及違
    反行政法上義務，其刑事部分業經檢察官為處分緩起訴，且
    異議人已依規定於履行期間內完成160 小時義務勞務之執行
    ，則在緩起訴處分期間尚未屆滿而實質確定前，仍有被撤銷
    依法追訴之可能，基於「一事不二罰」之行政罰原則，移送
    機關是否能再對異議人依法裁處罰鍰，尚未可知。
六、綜上所述，異議人於前揭時、地，確有酒後騎乘上開重型機
    車之違規行為，雖可認定，然異議人就同一違規行為既經檢
    察官為緩起訴處分，依前揭說明，在緩起訴處分猶豫期間尚
    未屆滿前，仍有被撤銷依法追訴之可能。從而，移送機關逕
    對異議人裁處罰鍰4,5000元部分，即有違誤，應將移送於罰
    鍰部分撤銷，並發回原處分機關，待上開緩起訴處分期滿而
    未經撤銷後，另為適法之處分。至於原處分對異議人為駕駛
    執照禁考1 年及施以道路交通安全講習之處分部分，係罰鍰
    以外對於預防再犯之行政罰，乃為抑止酒後駕車之不法行為
    ，維護道路交通用路權人之生命、身體之安全法益，依行政
    罰法第26條第1 項但書之規定，得裁處之，是移送機關此部
    分之裁決，核無不當及違法之處，且異議人就此部分亦未聲
    明異議，附此敘明。
七、據上論斷，應依道路交通管理處罰條例第87條第2 項、道路
    交通案件處理辦法第19條前段，裁定如主文。
中    華    民    國   100    年    12    月    27    日
                            交通法庭法  官  郭千黛
以上正本證明與原本無異。
如不服本裁定應於送達後5日內向本院提出抗告狀（應附繕本）
。
                                    書記官  蔡明峰
中    華    民    國   100    年    12    月    27    日